【裁判字號】    94,訴,1776
【裁判日期】    950511
【裁判案由】    殺人未遂等
【裁判全文】
臺灣臺北地方法院刑事判決              94年度訴字第1776號
公  訴  人  臺灣臺北地方法院檢察署檢察官
被      告  戊○○
                    （另案
選任辯護人  唐達興律師
被      告  子○○
選任辯護人  李建賢律師
被      告  丁○○
選任辯護人  賴錫卿律師
被      告  庚○○
選任辯護人  馬潤明律師
被      告  己○○
            丙○○
            壬○○
前列三人共同
指定辯護人    甲○公設辯護人  唐禎琪
被      告  癸○○
輔  佐  人  辛○○
指定辯護人  甲○公設辯護人  唐禎琪
上列被告等因殺人未遂等案件，經檢察官提起公訴（94年度偵字
第4038號），甲○判決如下：
    主  文
子○○使人受重傷未遂，處有期徒刑參年。
戊○○、丁○○、庚○○、己○○、丙○○、壬○○及癸○○均
無罪。
    事  實
一、緣丁○○於民國93年11月28日晚間9時25分許所駕駛之車號9
    9333-DG號黑色自用小客車併排停放於臺北縣新店市○○路
    ○段135號前，戊○○駕駛車號9418─JA號白色自用小客車
    ，載同丑○○、周士雯、子○○途經該處附近，因阻擋該路
    之通行，適有乙○○駕駛（起訴書誤載為陳姿雯駕駛）車牌
    號碼B5－3621號銀色自用小客車經上開路段121號前，按鳴
    喇叭示意讓路，引發戊○○不滿，而對乙○○叫囂，乙○○
    旋將該車駛於戊○○所駕上開車輛前，下車後即持高爾夫球
    桿對戊○○理論，而與當時徒手下車之戊○○互毆，致戊○○之左手臂挫傷（乙○○傷害部分業經臺灣臺北地方法院檢
    察署檢察官以乙○○係正當防衛另為不起訴處分），子○○
    因見其友人戊○○被打，旋即臨時起意自其所乘坐之上開車
    輛後座椅子下取出甄志強所有之開山刀乙把，自行基於使人
    受重傷之故意持刀砍向乙○○以手抵擋攻勢之部位，致乙○○左手掌當場遭子○○之開山刀砍斷，經乙○○大喊其手已
    斷掉，子○○即中止犯行，與戊○○等人迅即逃離現場，嗣
    乙○○逃回車上由陳姿雯報警將乙○○送醫急救後而未遂（
    左手現已恢復大部分機能），於93年11月29日晚間7時55分
    許、同年12月16日下午3時50分許，為警循線查悉上情。
二、案經乙○○訴由臺北縣政府警察局新店分局報請臺灣臺北地
    方法院檢察署檢察官偵查起訴。
    理  由
甲、被告子○○部分
一、訊據被告子○○雖坦承有持上揭開山刀砍傷告訴人乙○○，
    惟辯稱其係因見被告戊○○被打，基於幫忙之意，而傷害告
    訴人等語，惟查：
（一）上開事實業據證人即告訴人乙○○到庭證述情節相符，並
      經證人即被告戊○○當庭證述明確，且有扣案之開山刀刀
      鞘在卷可證，該開山刀並經證人甄志強於偵訊中證稱係其
      所有，置於被告戊○○上開車輛後座腳踏墊下車時忘了取
      走等語明確（見94年度偵字第4038號卷第51頁），又告訴
      人乙○○左手掌曾被砍斷之事實，有國立台灣大學醫學院
      附設醫院診斷證明書在卷可憑，該院94年5月30日校附醫
      秘字第0940001351號函，說明告訴人左手遭砍傷之傷勢已
      達重大難治之重傷害程度，且遭砍傷數目至少二刀，惟告
      訴人於復健後，左手拇指及食指可互相碰觸，可握拳，尚
      未達毀敗一肢以上之機能之事實，亦有國立臺灣大學醫學
      院附設醫院於95年1月26日校附醫秘字第0950200357號函
      在卷可參，並經甲○當庭勘驗明確（見甲○95年3月21日
      準備程序筆錄），則告訴人之左手掌雖被砍斷，然已因嗣
      後醫治得宜而恢復主要之機能。
（二）告訴人乙○○雖於警、偵訊及甲○審理中證稱因其無駕駛
      執照，係由其妻陳姿雯駕駛上開車輛，由其妻鳴喇叭示意
      讓路云云，惟告訴人當時係自行駕車，因與被告戊○○所
      駕車輛有行車糾紛而自行停車，下車後即持高爾夫球桿上
      前與被告戊○○理論之事實，業據證人即被告戊○○、證
      人蕭雅雯到庭證述明確，核與被告壬○○、子○○到庭所
      供相符，乙○○並到庭證稱：伊曾對被告叫罵「罵三小」
      ，因為他們先罵伊。伊停車時已經開到被告戊○○上開車
      輛前面，並非有擋到才停，是伊自己停下來。伊當時下車
      就拿高爾夫球桿，因為在停下車之前就有人叫囂，伊準備
      防身用。伊確實係下車後即持高爾夫球桿前往與徒手之被
      告戊○○理論而互毆，當時第一個反應就是因那裡有蠻多
      不良少年，當時純粹只是想要給他們理論教訓等語（見甲○95年4月11日、4月18日審判筆錄），依告訴人下車即認
      被告戊○○先前係對其叫囂而回罵戊○○，且於超越被告
      所駕車輛時即行停車下車持高爾夫球桿欲教訓被告以觀，
      被告戊○○、子○○、壬○○所供及證人蕭雅雯所證告訴
      人係該車之駕駛人為可採，公訴意旨誤載：係由陳姿雯駕
      駛車牌號碼B5-3621號自用小客車載同乙○○途經上開地
      點前，按鳴喇叭示意讓路，引發戊○○不滿，由子○○持
      取自戊○○車上之開山刀乙把，圍毆並持刀砍向甫下車欲
      處理爭端之乙○○頭部後，乙○○始自己車後座取出高爾
      夫球桿揮擊抵抗，而打中戊○○之左手臂成傷等情，核與
      事實不符，應予更正。
（三）另查，被告子○○係見被告戊○○徒手為告訴人乙○○持
      高爾夫球桿毆打，自行基於重傷害而非殺人之犯意而砍傷
      乙○○，與他人亦無犯意聯絡之事實，業據證人乙○○稱
      ：其手掌係被開山刀砍的，其在警察學校受的訓練，遇到
      對方持刀子攻擊應用手抓來阻擋刀子。其先前係持高爾夫
      球桿與被告戊○○一人有5秒鐘互毆，後來被告子○○始
      持刀砍其，其高爾夫球桿係打到東西或人而斷掉，其印象
      中有被砍3刀，依據台大醫院的鑑定報告有2刀，第3刀在
      哪裡，其並不知道，被告子○○砍第一刀時其要去擋刀子
      ，用手把刀拿下來，其感覺到臉上有血，第二刀被告子○○又砍下來，在其臉附近，砍第三刀時，其覺得手已經斷
      了，便大喊，當時刀子還在揮，有人喊手斷了，這時其才
      有機會跑出來。其與被告子○○互打約20、30秒，其發現
      手已斷掉，即大喊其手斷了，叫他們不要再打，因有人先
      閃，其跨越車跑到對面的才離開。整個過程發生的時間從
      互毆到其離開不超過3分鐘。其手背的傷是從虎口到小指
      ，手心的傷係由掌面本端斜向掌面基部，其雖在被打過程
      中有聽到「給他死」，但不知道是誰說的等語明確（見甲○4月11日、4月18日審判筆錄），雖其證稱有人追其到對
      街，然其亦證稱並未回頭看，他們是被其拖過去，不知道
      是何人拉其，其第二次橫越馬路，就回到車上打電話報警
      ，核與證人即被告戊○○證稱：告訴人大喊說手斷了，即
      沒有人再繼續打他，當時並沒有聽到被告子○○喊要給他
      死，其會停手係因其從頭到尾只是要告訴人一個點到為止
      的教訓，其隨即開車離開，其上車時等約5到10秒，被告
      子○○即上車，離開時車上有其女友蕭雅雯、周士雯、被
      告子○○，原車來原車走（見甲○4月11日、4月18日審判
      筆錄），證人即被告己○○到庭證稱：其有看到有人持棍
      子與另一空手者一對一打架，後來有人加入，拿亮亮的東
      西，嗣後就聽到有人喊手斷掉了，3個人就散了，並沒有
      看到持刀者在後面追殺手斷掉之人等語相符（見甲○95年
      4 月11日、4月18日審判筆錄），是以被告子○○所供：
      其看到告訴人從駕駛座一下來就打被告戊○○，因其跟被
      告戊○○同車，基於朋友幫忙，看被告戊○○被告訴人打
      約5秒，其即自行在上開車輛後座取出開山刀砍傷告訴人
      ，過程約1、2秒，其下車與告訴人對峙一下即砍傷告訴人
      等情，應可採信，則該段期間僅為數秒鐘極為短暫，被告
      子○○尚難與已與告訴人互毆之被告戊○○有何犯意聯絡
      或行為分擔，應係其自行臨時起意而持刀砍傷告訴人甚明
      。另其所供因告訴人稱手斷了，其即楞在那裡，並未追殺
      告訴人，隨即與被告戊○○跑回車上離開等情，核與被告
      戊○○、證人即告訴人乙○○所供一致，則其聽聞告訴人
      喊稱手已斷掉即停止砍傷之動作，且未繼續追砍，隨即逃
      回車上，則客觀上難認有致告訴人於死之犯意，雖公訴人
      認其揮砍開山刀至告訴人之部位均於臉部附近有殺人之動
      機，惟因告訴人適時亦持高爾夫球桿得以揮打被告，且其
      揮砍之動作經過期間僅約二、三十秒甚為短暫，實際攻擊
      之動作亦僅有二或三下，其犯罪之動機亦僅係幫忙已被告
      訴人打傷之友人戊○○，尚難僅憑被告子○○下手之部位
      即認其有致告訴人於死之犯意，公訴人所指被告子○○有
      殺人犯意，核與事實不符。被告子○○持開山刀揮砍2、3
      刀即將告訴人子○○之左手掌砍斷，則其力道之大，顯係
      基於使人受重傷之故意而為，告訴人係因事後醫治得宜而
      未達毀敗左手之機能而未遂，故被告子○○所辯其僅係傷
      害犯意云云，尚不足採。本件事證明確，被告子○○之犯
      意洵堪認定，應以依法論科。
二、核被告子○○所為，係犯刑法第278條第3項、第1項重傷未
    遂罪。公訴人雖認被告子○○上揭犯行係犯刑法第271條第2
    項、第1項之殺人未遂罪，惟依上所述，被告子○○係基於
    使人受重傷之犯意而為，並無致人於死之殺人犯意，而告訴
    人所受之傷害尚未達毀敗一肢之機能，則被告應係犯重傷未
    遂罪，公訴意旨所認尚有未洽，惟此與起訴社會基本事實相
    同，爰依法變更起訴法條，併予敘明。爰審酌被告犯罪之動
    機、目的係因告訴人僅因行車糾紛即自行停車持高爾夫球桿
    與其徒手之友人戊○○互毆，基於幫忙而為上開犯行、惟其
    僅以揮數刀即將告訴人之手掌砍斷，手段極為殘暴，造成告
    訴人之痛楚及損害甚距、係告訴人自行就醫始未達重傷之結
    果，且其前有公共危險犯行素行不佳，犯罪後雖坦承部分事
    實，惟尚未與告訴人達成和解，亦未賠償告訴人之態度等一
    切情狀，量處如主文所示之刑，以資懲儆。至扣案之開山刀
    刀鞘及未扣案之開山刀均係甄志強所有非被告子○○所有，
    爰不另為沒收之諭知，併此敘明。
乙、被告戊○○、丁○○、庚○○、己○○、丙○○、壬○○、
    癸○○部分
一、公訴意旨略以：被告戊○○駕駛車牌號碼9418─JA號自用小
    客車，載同丑○○、周士雯、子○○，另被告丁○○駕駛車
    牌號碼9333─DG號自用小客車，於93年11月28日晚間9時30
    分許，至臺北縣新店市○○路○段135號（起訴書誤載為121
    號，業經公訴人當庭更正）前與被告己○○、丙○○、壬○○、庚○○、癸○○及其他不知名之人士會合，商討事情或
    準備外出遊玩，因前開二車併排停放路邊，阻擋該路之通行
    ，適有陳姿雯駕駛車牌號碼B5─3621號自用小客車載同告訴
    人乙○○途經上開121號前，按鳴喇叭示意讓路，引發被告
    戊○○不滿，糾眾集結被告子○○、丁○○、己○○、丙○○、壬○○、庚○○、癸○○及不詳人士共十餘人，由被告
    子○○持取自戊○○車上之開山刀乙把、其餘眾人則分持自
    備之長形鈍器，共同基於殺人之犯意聯絡，圍毆並持刀砍向
    甫下車欲處理爭端之告訴人頭部，告訴人見狀，迅從己車後
    座取出高爾夫球桿揮擊抵抗，而打中被告戊○○之左手臂成
    傷（傷害部分另為不起訴處分），該球桿亦遭被告戊○○等
    人打斷，使告訴人不得不以雙手抵擋攻勢以保護頭部，致告
    訴人左手掌當場遭被告子○○之開山刀砍斷，被告施溢迅等
    人見狀迅即逃離現場。嗣經陳姿雯報警將告訴人送醫急救後
    ，於93年11月29日晚間7時55分許、同年12月16日下午3時50
    分許，為警循線查悉上情，因認被告等人共同涉犯刑法第
    271條第2項、第1項殺人未遂罪嫌等語。
二、按犯罪事實應依證據認定之，無證據不得認定犯罪事實；不
    能證明被告犯罪者，應諭知無罪之判決，刑事訴訟法第154
    條第2項、第301條第1項分別定有明文。又事實之認定，應
    憑證據，如未能發現相當證據，或證據不足以證明，自不能
    以推測或擬制之方法，以為裁判基礎（最高法院40年台上字
    第86號判例參照）。而告訴人之告訴，係以使被告受刑事訴
    追為目的，是其陳述是否與事實相符，仍應調查其他證據以
    資審認（最高法院52年台上字第1300號判例參照）。
三、本件公訴人認被告戊○○、丁○○、庚○○、己○○、丙○○、壬○○、癸○○涉共犯殺人未遂罪嫌，無非係以告訴人
    乙○○之指訴、被告戊○○、子○○於警詢中供稱因行車糾
    紛，先與告訴人乙○○互毆，再由子○○、丁○○、己○○
    、丙○○、壬○○、庚○○、癸○○共同圍毆告訴人，由其
    中一人持刀砍殺告訴人，致告訴人左手掌遭砍斷等情、被告
    丁○○於警詢中之供稱有看見戊○○、己○○、丙○○、壬○○、庚○○、癸○○等人圍住告訴人，其中有人拿一件武
    器，以及後來看到告訴人握住流血之手往碧潭方向跑，後面
    有一群人追他等情、被告己○○於警詢中供稱有看見戊○○
    與告訴人互毆，以及子○○自戊○○車輛持刀下車砍向告訴
    人，而告訴人以左手抵擋而遭砍斷左手掌等情、被告丙○○
    於警詢中供稱有看見戊○○、子○○及另一名不詳男子共同
    圍毆告訴人，子○○並持刀砍向告訴人，致告訴人手臂受傷
    等情、被告壬○○於警詢中供稱有看見戊○○、子○○共同
    圍毆告訴人，子○○並持刀砍告訴人成傷等情、被告庚○○
    於警詢中供稱有看見戊○○、子○○及另一名不詳男子共同
    圍毆告訴人，其中有一、二人拿棒子，子○○並持刀砍向告
    訴人，致告訴人手臂受傷等情、被告癸○○於警詢中供稱有
    看見戊○○、子○○、丁○○及另一名不詳男子等人（不只
    五人）共同圍住告訴人，子○○並拿刀砍告訴人，因告訴人
    以左手抵擋而遭砍斷左手掌等情，並有證人陳姿雯於警詢及
    偵訊時證稱其夫因行車糾紛下車與對方理論，其在車上有看
    到6、7個人圍著告訴人，其中有一人持開山刀，其他人有無
    持武器其沒注意，其夫即被砍斷手掌跑回車上等情、證人丑
    ○○之於警詢中證述其看見戊○○及其六、七位友人上前圍
    住告訴人，並由其中一人拿刀砍告訴人後，大家一哄而散等
    情、證人甄志強於偵訊中證述子○○於案發時自戊○○車後
    座取出之開山刀乙把係其購買置放該處等情，並有上址135
    號現場監視錄影光碟乙片及已翻拍照片12張證明案發當時被
    告等人出現在犯罪現場並於案發後逃逸、現場勘驗蒐證錄影
    帶乙捲、現場勘驗照片24張，證明現場遺留之血跡足以反推
    告訴人遭被告等人砍殺之地點及追砍行進之路線、及臺大醫
    院診斷證明書乙紙、國立臺灣大學醫學院附設醫院94年5月
    30日校附醫秘字第0940001351號函及病歷影本乙冊，證明告
    訴人左手遭砍傷之傷勢已達重大難治之重傷害程度，且遭砍
    傷數目至少二刀、及有扣案開山刀刀鞘乙個證明被告子○○
    持以砍傷告訴人手掌之刀械應係開山刀，以為論據。
四、訊據被告戊○○、丁○○、庚○○、己○○、丙○○、壬○○、癸○○均堅決否認涉有共同殺人未遂犯行，被告戊○○
    辯稱：其因行車糾紛徒手下車與告訴人理論，其承認有動手
    與告訴人互毆，告訴人持高爾夫球桿毆打其，致其左手臂挫
    傷，當時不知隨後有何人持何武器傷害告訴人，四周之人其
    僅認識被告子○○，其不記得被告子○○有無打人，其當時
    打告訴人只要讓他受一點輕傷，其係赤手空拳，並沒有想讓
    告訴人斷手斷腳，其脫困後旋即逃回車上駕車離去，並無與
    何人有共同殺人之犯意聯絡，其亦對告訴人提起傷害告訴，
    本件純係互毆事件，其並無殺人犯意等語；被告丁○○辯稱
    ：其當時離打架現場有一段距離，其並沒有靠近他們等語；
    被告己○○辯稱：當時其係在135號店家聊天，因好奇向
    前看，看到有人吵架，後來其看到有人逆向一直衝出來，其
    覺得事情不對，就趕快回到店裡，其以前在學校有看過被告
    戊○○，只是點頭之交，其看到的是兩個人在互毆，一個人
    拿棍子一個赤手空拳，其並未參與鬥毆等語；被告丙○○辯
    稱：當時其係在135號公益彩券行門口，我是好奇向前看，
    跑過去又跑回來，其雖與被告戊○○、子○○是國中同學而
    熟識，但其沒有去幫忙，其並未見到被告戊○○在跟別人打
    架，因為有點距離，其並不知道是誰在打架，僅看到的是一
    對一在互毆等語；被告壬○○辯稱：當時其係在135號公益
    彩券行門口聊天，其係好奇走過去看，大約距離2、30公尺
    的地方，當時看的不是很清楚，其沒有幫忙勸架，其看到有
    一個人往回跑，因怕被牽扯到，就趕快回來，其當時看到只
    有兩個人在互毆等語；被告庚○○辯稱：當時其係在彩券行
    門口聊天，其聽到有喧譁聲，就與被告己○○、被告丙○○
    、被告壬○○、被告癸○○走過去看，當時那條路沒有路燈
    ，距離又滿遠的，其看不清楚有幾個人在打架，有聽到叫囂
    的聲音，為了避免牽涉到其就走了，其與被告戊○○、子○○只是點頭之交，並不熟識等語；被告癸○○辯稱：當時其
    等五個人在彩券行門口聊天，其聽到前方有吵雜聲，其等走
    過去看，沒有到案發現場，就聽到有人大叫，其等為避免牽
    涉就離開，其會與告訴人和解係因為當時其住家被假扣押，
    其母害怕，就私下與告訴人和解，其實其並沒有犯錯等語，
    經查：
（一）按被告戊○○、子○○、丁○○、庚○○、己○○、丙○○、壬○○、癸○○於本人以外之共犯之案件中，均屬被
      告以外之人，依刑事訴訟法第159條之2規定，其等於檢察
      事務官、司法警察官或司法警察調查中所為之陳述，與審
      判中不符時，其先前之陳述具有較可信之特別情況，且為
      證明犯罪事實存否所必要者，得為證據。對此審判外之陳
      述所設「具有較可信之特別情況」之條件，係屬證據能力
      之規定，非屬證明力之問題，故法院應依審判中及審判外
      各陳述外部附隨之環境或條件，比較前後之陳述，詳述其
      採用先前不一致之陳述的心證理由，始為適法（最高法院
      94年台上字第7051號判決參照）。被告戊○○、子○○雖
      均於警詢中指證被告丁○○、庚○○、己○○、丙○○、
      壬○○、癸○○均有參與上開鬥毆之犯行，惟被告戊○○
      偵訊中即供稱因當時色昏暗，不知丁○○、庚○○、己○○、丙○○壬○○、癸○○有無參與打架（見偵卷第143
      頁），於甲○準備程序中亦供稱並不知有何人跟其去打人
      （見甲○95年1月3日準備程序筆錄）而否認其於警詢中供
      述之內容為真，被告子○○於偵訊中供稱不知丙○○、庚○○、壬○○、癸○○、丙○○為何衝過來，告訴人有無
      被那群人打其不知道，因為天色太暗。丁○○應該沒有打
      人，其於警詢中並未說丁○○有參與（見偵卷第139頁至
      140頁），其於甲○審理中並否認警詢筆錄內容為真，並
      供稱這些人其並不熟稔，係警察告知姓名始得知，因警察
      告知如供稱其他人有共同參與可以分擔賠償款項，其即供
      稱其不清楚其餘被告是否在場，可能在，亦可能不在等語
      （見甲○94年4月18日審判筆錄）而否認警詢筆錄之內容
      為真；被告丁○○於偵訊中即否認其知悉衝至現場之己○○友人名字（見偵查卷第142-143頁），於甲○審理中亦
      供稱其並未靠近他們，係於警詢時警察告知係被告子○○
      拿刀其才這樣陳述（見甲○95年1月3日準備程序筆錄），
      而否認警詢之陳述，被告庚○○於甲○審理中供稱當時那
      條路沒有路燈，距離又蠻遠的，其看不清楚有幾個人在打
      架，為了避免牽涉到就走了，而否認警詢時清楚知悉有三
      人共同毆打告訴人之陳述；被告癸○○於偵訊中即供稱當
      時其與己○○、丙○○、庚○○、壬○○一起走過去看，
      手上均無武器，還沒到時已經砍起來，聽到告訴人喊手斷
      掉了，其等一聽到馬上就跑了，當時很暗，看不清是誰，
      其與己○○、庚○○、丙○○、壬○○均未動手（見偵卷
      第46-47頁、第60-61頁），其於甲○審理中並供稱其等因
      聽到前方有吵雜聲走過去看，沒有到案發現場，就聽到有
      人大叫，其等為避免牽涉到即行離去（見甲○95年1月3日
      準備程序筆錄），而否認警詢筆錄內容之真正，則其等於
      先前於警詢中之陳述，與審判中不符。經甲○當庭勘驗上
      開於臺北縣新店市○○路○段135號現場監視錄影光碟之
      內容，無法得知何人參與鬥毆，但得以確認被告丁○○、
      丙○○顯然於適時並未離開135號附近前往121號參與鬥毆
      犯行（見甲○95年4月24日審判筆錄），並為公訴人所不
      否認，則被告戊○○、子○○於警詢中所供稱被告丁○○
      、丙○○曾參與之內容，顯與事實不符，被告丁○○於警
      詢中所供被告丙○○參與上開犯行之內容，亦與事實不符
      ，被告癸○○於警詢中所供被告丁○○有參與上開犯行之
      內容，亦與事實不符，故上開被告之警詢筆錄雖距案發時
      間較近，然公訴人並未證明其先前之陳述於客觀上有何具
      有較可信之特別情況，其等於事後所供實際上並不知悉何
      人參與，於警詢時係聽聞警察所言其餘被告涉案而為該等
      不實之陳述，較為可信，是以尚難僅因該等證詞為證明犯
      罪事實存否所必要，而認有證據能力，亦無法因勘驗警詢
      筆錄錄音帶而得以補強其可信度，公訴人請求勘驗警詢筆
      錄，尚無必要，其等於警詢中之證詞，均無證據能力，合
      先敘明。
（二）依甲○當庭勘驗上開於臺北縣新店市○○路○段135號現
      場監視錄影光碟之內容，僅為被告己○○、壬○○、癸○○、丙○○、庚○○曾出現於135號前，被告丁○○所駕
      駛之上開車輛併排停於135號前，被告戊○○所駕駛上開
      車輛、告訴人所駕駛之上開車輛尾隨經過135號後，被告
      己○○、癸○○、庚○○、壬○○、丁○○曾往121號方
      向前進，被告丙○○適時未曾離開135號前，被告丁○○
      於10餘秒內隨即返回135號開車向121號方向，被告己○○
      、癸○○旋於數十秒內自對向道路快步跑回135號前，數
      十秒後被告戊○○及丁○○所駕駛之車輛即掉頭於對向車
      道經過135號前，被告己○○、壬○○於十餘秒後返回135
      號，於一分鐘警車即經過該處，後即有二位警員出現，依
      該畫面所示，並無法得知何人參與鬥毆，反可確認被告丁○○、丙○○顯然未離開鏡頭附近前往121號前參與鬥毆
      犯行，且其等離開監視鏡頭至返回鏡頭前時間甚短，上
      址135號至121號尚有一段距離，難以推測其等如證人即告
      訴人乙○○所述在告訴人與被告戊○○互毆5秒間，即可
      自135號趕到121號參與鬥毆，於被告子○○揮砍告訴人20
      至30秒後自121號返回135號鏡頭前，有甲○勘驗筆錄在卷
      可稽（見甲○95年4月24日審判筆錄），公訴人亦不否認
      依畫面顯示，被告丁○○、丙○○不可能於被告戊○○、
      子○○與告訴人鬥毆時即時趕往參與，則上開監視錄影光
      碟僅可證明被告丁○○、庚○○、己○○、丙○○、壬○○、癸○○曾於當時自135號往121號移動，尚無法作為被
      告丁○○、庚○○、己○○、丙○○、壬○○、癸○○已
      到達121號前現場參與殺人犯行之證據。至被告丁○○之
      辯護人請求調閱東森影音新聞之畫面證明被告丁○○並未
      前往121號現場即行返回，因甲○勘驗上開錄影畫面已明
      ，核無調閱之必要，併此敘明。
（三）證人即告訴人乙○○於甲○審理中雖供稱除被告戊○○、
      子○○外尚被數人圍毆，惟其亦證稱無法知悉係何人參與
      （見甲○95年4月11日、18日審判筆錄），則其證詞亦無
      法作為對被告丁○○、庚○○、己○○、丙○○、壬○○
      、癸○○涉有共同殺人未遂之不利證據。至被告己○○、
      丙○○、壬○○於警詢中之供述與其等於甲○所供相同，
      均僅供稱除戊○○、子○○外，其等並未參與鬥毆犯行，
      ，亦不足為對其等不利之認定，公訴人復無法證明被告丁○○、庚○○、己○○、丙○○、壬○○、癸○○等有何
      致告訴人於死之殺人動機，則被告丁○○、庚○○、己○○、丙○○、壬○○、癸○○所辯其等因見被告戊○○與
      告訴人互毆而欲前往121號現場觀看，並未參與鬥毆，因
      見被告子○○將告訴人手掌砍斷，聽聞告訴人大喊即行返
      回等語，應可採信。
（四）至被告戊○○雖坦承於告訴人下車持高爾夫球桿與其理論
      時徒手與告訴人互毆，惟其與告訴人單獨互毆約5秒鐘後
      ，被告子○○旋即自行持開山刀砍向告訴人，證人即被告
      子○○證稱其係基於幫忙被告戊○○，因為被告戊○○當
      時已被告訴人打倒在地（見甲○95年4月18日審判筆錄）
      ，被告戊○○被告訴人持高爾夫球桿毆打致左手臂挫傷，
      有診斷證明書在卷可參，則於被告戊○○徒手與告訴人互
      毆5秒之間，尚難認與持開山刀砍向告訴人之被告子○○
      有犯意聯絡之可能，其於子○○獨自持刀在2、30秒內砍
      斷告訴人手掌後亦無繼續鬥毆之動作，即行開車離去，經
      證人子○○、蕭雅雯證述明確，其於3分鐘之內即駕車自
      121號返回經過135號前離去，有上開監視畫面可佐，應認
      被告子○○見被告戊○○被打，係自行單獨臨時起意而持
      刀為使人受重傷犯行，公訴人尚無法證明被告戊○○有殺
      人或重傷害之犯意，則被告戊○○所辯其徒手下車與持高
      爾夫球桿之告訴人互毆僅係基於傷害之故意，並無與他人
      有致告訴人於死之殺人犯意聯絡或致告訴人重傷之重傷犯
      意聯絡等語，應可採信。
（五）告訴人於93年11月28日於上址所受之傷害除受有被告子○○以開山刀砍傷之左手截肢之傷害外，並無其他傷害之證
      明，有上開臺大醫院診斷證明書乙紙、國立臺灣大學醫學
      院附設醫院94年5月30日校附醫秘字第0940001351號函及
      病歷影本乙冊在卷可參，被告戊○○反因告訴人持高爾夫
      球桿揮打致左手臂挫傷，有診斷證明書在卷可憑，雖其對
      告訴人所提傷害告訴經檢察官以其受傷係告訴人為對抗被
      告子○○持開山刀揮砍之不正行為而作之正當防衛而為不
      起訴處分，然告訴人子○○先持高爾夫球桿揮打被告戊○○而互毆時，斯時被告子○○尚未自車內取刀前往，僅徒
      手之被告戊○○與持高爾夫球桿之告訴人互毆，則被告戊○○雖與告訴人互毆，惟依卷內之資料僅能證明告訴人因
      被告子○○持開山刀之揮砍行為造成左手截肢之傷害，公
      訴人尚無法證明被告戊○○基於傷害犯意而為之行為致告
      訴人受有何種傷害，則其雖自承基於傷害之犯意而毆打告
      訴人，然無法證明告訴人因而致何傷害，核與傷害罪之構
      成要件不符，自難以該罪相繩。
（六）至證人陳姿雯於警詢及偵訊時證稱其夫乙○○因行車糾紛
      下車與對方理論，其在車上有看到6、7個人圍著告訴人，
      其中有一人持開山刀，其他人有無持武器其沒注意，其夫
      即被砍斷手掌跑回車上等語，尚難認被告丁○○、庚○○
      、己○○、丙○○、壬○○、癸○○涉有殺人未遂罪嫌之
      證據，另證人丑○○雖於警詢中證述其看見戊○○及其六
      、七位友人上前圍住告訴人，並由其中一人拿刀砍告訴人
      後，大家一哄而散等語，惟其於偵訊中即否認知悉係何人
      衝向告訴人，於甲○審理中復證稱其當時在看地圖，完全
      不知發生何事（見甲○95年4月27日審判筆錄），則其於
      警、偵訊中所證既未指認何人參與，尚難作為對被告丁○○、庚○○、己○○、丙○○、壬○○、癸○○不利之認
      定。另證人周士雯於偵訊中雖證稱被告戊○○與告訴人爭
      吵後，被告子○○有下車幫忙，大約有6、7人圍著告訴人
      打，但其看不清楚那些人（見偵查卷第162-164頁），亦
      難作為不利被告之認定。而證人甄志強於偵訊中之證述僅
      證明子○○於案發時自戊○○車後座取出之開山刀係其購
      買置放該處，現場勘驗蒐證錄影帶及照片僅能證明現場遺
      留之血跡反推告訴人遭被告子○○砍殺及逃跑之地點，臺
      大醫院診斷證明書乙紙、國立臺灣大學醫學院附設醫院94
      年5月30日校附醫秘字第0940001351號函及病歷影本乙冊
      均僅能證明告訴人左手遭被告子○○砍傷之傷勢，扣案開
      山刀刀鞘僅能證明被告子○○曾持以砍傷告訴人手掌，均
      難認係被告戊○○、丁○○、庚○○、己○○、丙○○、
      壬○○、癸○○有共同殺人未遂、重傷未遂或傷害罪嫌之
      證據。公訴人所指之證據尚不足以證明被告戊○○、丁○○、庚○○、己○○、丙○○、壬○○、癸○○有何殺人
      未遂、重傷未遂、傷害犯行，此外，依卷內資料復查無其
      他積極證據足資證明被告等人涉有該等罪嫌，本件不能證
      明被告戊○○、丁○○、庚○○、己○○、丙○○、壬○○、癸○○賢犯罪，依法應均為無罪之諭知。
據上論斷，應依刑事訴訟法第299條第1項前段、第300條、第301
條第1項，刑法278條第3項、第1項，判決如主文。
本案經檢察官陳以墩到庭執行職務
中    華    民    國    95    年    5     月    11    日
              刑事第二庭  審判長法  官  吳孟良
                                法  官  蘇嘉豐
                                法  官  沈君玲
以上正本證明與原本無異。
上正本證明與原本無異。
如不服本判決，應於判決送達後10日內向甲○提出上訴狀（應抄
附繕本）。告訴人或被害人如對於本判決不服者，應具備理由請
求檢察官上訴，其上訴期間之計算係以檢察官收受判決正本之日
期為準。
中    華    民    國    95    年    5     月    11    日
                                書記官  袁以明
附錄本案論罪科刑法條
中華民國刑法第278條
(重傷罪)
使人受重傷者，處 5 年以上 12 年以下有期徒刑。
犯前項之罪因而致人於死者，處無期徒刑或 7 年以上有期徒刑。
第 1 項之未遂犯罰之。


司法院資訊處製作；財團法人民間司法改革基金會備份。
